臺灣高雄地方法院刑事判決　　　　　　　96年度易字第2291號
公　訴　人　臺灣高雄地方法院檢察署檢察官
被　　　告　乙○○
　　　　　　　　　　（
上列被告因詐欺案件，經檢察官提起公訴（96年度偵緝字第1486
號、第1487號），嗣被告於本院準備程序進行中，就被訴事實為
有罪之陳述，經告知簡式審判程序之旨，並聽取檢察官及被告之
意見後，本院合議庭裁定由受命法官獨任改依簡式審判程序審理
，並判決如下：
    主  文
乙○○犯連續幫助詐欺取財罪，處有期徒刑參月，如易科罰金，
以銀元參佰元（即新台幣玖佰元）折算壹日。減為有期徒刑壹月
又拾伍日，如易科罰金，以銀元參佰元（即新台幣玖佰元）折算
壹日。
    事  實
一、乙○○雖可預見詐騙集團等不法份子經常利用他人所申請之
    存款帳戶、提款卡及密碼，誘騙被害人以轉帳等方式將金錢
    匯入帳戶，以獲取不法利益並逃避執法人員之追查，亦知提
    供金融帳戶之存摺、提款卡及密碼予陌生人士使用，常與財
    產犯罪密切相關，可能被詐騙犯罪集團所利用以遂其詐欺犯
    罪之目的，竟於需款孔急之情形下，仍容任其所提供之帳戶
    被犯罪集團用以詐欺取財結果之發生，而基於縱有人以其金
    融帳戶實施財產犯罪犯行，亦不違背其本意之概括幫助犯意
    ，連續於：
  (一)民國94年5 月12日前往嘉義市○○路郵局，以其名義（乙○○身分證字號當時為：Ｚ000000000號）申請0000000 號帳戶
    使用，並於同月間某日，在某不詳地點，將其所申請之上開
    文化路郵局存摺、提款卡（含密碼）、印章等物品，以新臺
    幣（下同）2,000 元之代價售予某姓名年籍不詳之詐騙集團
    成員使用。而該詐騙集團之成員意圖為自己不法之所有，自
    93年12月20日起，多次撥打電話予住在新竹縣竹北市○○街
    21號之丙○○，佯稱邀請丙○○參加香港澳門博彩公司之博
    彩，惟須先加入會員支付會費等費用，始得領取獎金，致丙○○於錯誤，自93年12月23日起，至94年9 月30日止，陸續
    匯款合計216,000 元至詐騙集團所指定之帳戶，其中於94年
    6 月6 日，在新竹縣竹北郵局，匯款23,000元至乙○○所提
    供之上開文化路郵局帳戶中，旋遭提領一空。
  (二)於94年10月4 日前往台中縣烏日鄉烏日郵局，以其名義（身
    分證號碼業於94年7 月14日變更為：Ｚ000000000號）申請00
    00000 號帳戶使用，並於同月上旬某日，透過陳書龍（檢察
    官另行偵辦中），在台中市○○路附近，以2000元之代價，
    將乙○○所申請之上開烏日郵局存摺、提款卡（含密碼）、
    等物品，販售予某姓名年籍不詳之詐騙集團成員使用。而該
    詐騙集團之成員意圖為自己不法之所有，於94年9 月間某日
    ，寄送中獎通知予住在高雄市○○區○○路335 號之甲○○
    ，告知甲○○抽中香港環宇資產管理顧問公司所舉辦之抽獎
    活動三獎，獲得40萬元之獎金，惟若要領取獎金須先加入會
    員支付公證費用、會費等費用，始得領取獎金，致甲○○於
    錯誤，自94年9 月14日起至同年12月15日止，陸續匯款約90
    萬元至詐騙集團所指定之帳戶，其中於94年10月24日，在高
    雄市楠梓右昌郵局，分別匯款14,000元、20,000元至上開乙○○所提供之烏日郵局帳戶中，旋遭提領一空。
二、案經高雄縣政府警察局移送暨臺灣高雄地方法院檢察署檢察
    官自動檢舉偵查起訴。
      理  由
一、按本件被告乙○○所犯係死刑、無期徒刑、最輕本刑為3 年
    以上有期徒刑以外之罪，其於準備程序就被訴事實為有罪之
    陳述，經本院告知簡式審判程序之旨，並聽取其與檢察官之
    意見後，認無不得或不宜改依簡式審判程序進行之情事，依
    刑事訴訟法第273 條之1 第1 項規定，裁定進行簡式審判程
    序，合先敘明。
二、上揭事實，業據被告於本院審理中均坦承不諱，核與證人陳
    書龍於偵查中；證人即被害人甲○○、丙○○於警詢中所證
    述之情節相符，並有被害人甲○○提出之郵政國內匯款執據
    2 張、被害人丙○○提出之郵政國內匯款執據1 張、被告乙○○之烏日郵局申請資料及往來明細各乙份、中華郵政股份
    有限公司嘉義郵局94年12月15日嘉營字第0940101361號函暨
    所附被告乙○○於文化路郵局申請資料及往來明細乙份、被
    告乙○○個人戶籍資料查詢結果1 份附卷足資佐證，是被告
    上開郵局帳戶已遭他人使用以遂行詐欺取財犯行乙節，已足
    認定。又按金融存款帳戶攸關存戶個人財產權益之保障，非
    與本人有密切關係，一般人皆不致輕易提供他人使用，且一
    般人向金融機構開設帳戶，並無任何法令之限制，只須提出
    身分證、印章即可辦理開戶申請，此亦為眾所週知之事實，
    參以近年來利用人頭帳戶以行詐騙或恐嚇取財之事時有所聞
    ，報章雜誌及新聞均多所宣導，是避免此等專屬性甚高之金
    融機構帳戶被不法行為人利用為詐財之工具，應係一般生活
    認知所易於體察之常識，則茍見他人不自己申請開立帳戶，
    反係蒐集不特定人之帳戶使用，衡情應當可預見收集之帳戶
    乃可能被利用為與財產有關之犯罪工具，而被告係智力成熟
    之人，對此應知之甚詳，故其率爾將帳戶存摺、提款卡、提
    款密碼等交付與無從聯絡、掌控之人，顯見其雖可預見他人
    將持其該帳戶施行詐騙而使被害人匯款至其帳戶，仍容任此
    結果之發生，且對結果之發生亦不違反其本意，被告自有幫
    助詐欺取財之未必故意至明，從而，被告上開自白與事實相
    符，洵堪採為論罪科刑之依據。本件事證明確，被告上開幫
    助詐欺之犯行堪以認定，應依法論科。
三、查被告行為後，刑法業於94年2 月2 日修正公布部分條文，
    並於95年7 月1 日施行（以下簡稱現行刑法，95年7 月1 日
    施行前之刑法簡稱修正前刑法）。依現行刑法第2 條第1 項
    規定：「行為後法律有變更者，適用行為時之法律。但行為
    後之法律有利於行為人者，適用最有利於行為人之法律。」
    。又本次修正涵蓋之範圍甚廣，故比較新舊法時，應就罪刑
    有關之共犯、牽連犯、連續犯、有無累犯加重、自首減輕暨
    其他法定加減原因與加減例等一切情形，綜其全部罪刑之結
    果而為比較，復有最高法院95年5 月23日所為之95年度第8
    次刑庭會議決議可資參照。茲就本案有關之新舊法比較部分
    ，臚列如下：
  (一)修正前刑法第33條第5 款規定「罰金：1 元以上。」，且罰
    金罰鍰提高標準條例第1 條前段規定：「依法律應處罰金、
    罰鍰者，就其原定數額得提高為2 倍至10倍」、第3 條規定
    ：「依本條例提高罰金罰鍰之法律及其倍數由主管院定之」
    ，刑法所定提高罰金本刑之數額（單位為銀元），業經主管
    院核定提高為10倍，並自72年8 月1 日施行。至現行刑法第
    33條第5 款則規定「罰金：新臺幣1 千元以上，以百元計算
    之。」，95年6 月14日公布施行之刑法施行法第1 條之1亦
    規定：「中華民國94年1 月7 日刑法修正施行後，刑法分則
    編所定罰金之貨幣單位為新臺幣。94年1 月7 日刑法修正時
    ，刑法分則編未修正之條文定有罰金者，自94年1 月7 日刑
    法修正施行後，就其所定數額提高為30倍。但72年6 月26日
    至94年1 月7 日新增或修正之條文，就其所定數額提高為3
    倍」，則被告行為時與行為後之法律，就罰金刑之提高數額
    已有不同。又刑法第339 條第1 項詐欺取財罪之法定刑為：
    「5 年以下有期徒刑、拘役或科或併科1 千元以下罰金。」
    ，則依被告行為時法，其法定刑之罰金刑經提高並折算新台
    幣則為新台幣3 萬元以下、30元以上。若依現行刑法，因刑
    法第339 條第1 項規定亦係72年6 月26日前所訂定，故罰金
    部分應提高為30倍，即最高可罰新台幣3 萬元，最低應罰新
    台幣1 萬元；經比較新、舊法之結果，應以被告行為時之舊
    法對其較為有利。
  (二)再修正前刑法第56條規定：「連續數行為而犯同一之罪名者
    ，以一罪論。但得加重其刑至2 分之1 。」，而新法業已刪
    除舊法第56條連續犯之規定，不再以一罪論，是於新法修正
    施行後，被告之數犯罪行為，即須分論併罰。此刪除雖非犯
    罪類型之變更，但顯已影響行為人刑罰之法律效果，自屬法
    律有變更，依新法第2 條第1 項規定，比較新、舊法結果，
    以修正前刑法論以連續犯較有利於被告，有最高法院95年第
    8 次刑事庭會議決議參照。
  (三)修正前刑法第41條第1 項前段規定：「犯最重本刑為5 年以
    下有期徒刑以下之刑之罪，而受6 個月以下有期徒刑或拘役
    之宣告，因身體、教育、職業、家庭之關係或其他正當事由
    ，執行顯有困難者，得以1 元以上3 元以下折算1 日，易科
    罰金。」，又易科罰金折算標準，依修正前罰金罰鍰提高標
    準條例第2 條前段規定（現已刪除），就其原定數額提高為
    1 百倍折算1 日，即以銀元3 百元（即新臺幣9 百元）折算
    為1 日。惟現行刑法第41條第1 項前段則規定：「犯最重本
    刑為5 年以下有期徒刑以下之刑之罪，而受6 個月以下有期
    徒刑或拘役之宣告者，得以新臺幣1 千元、2 千元或3 千元
    折算1 日，易科罰金。」，比較修正前後之易科罰金折算標
    準，以修正前刑法之規定，較有利於被告。
  (四)綜上，本件關於被告行為之論罪科刑，依現行刑法第2 條第
    1 項前段規定，經整體比較結果，以適用修正前刑法論罪科
    刑，對被告較為有利。
四、按刑法上之幫助犯，係對於犯罪與正犯有共同之認識，而以
    幫助之意思，對於正犯資以助力，而未參與實施犯罪之行為
    者而言，最高法院著有75年度臺上字第1509號、84年度臺上
    字第5998號及88年度臺上字第1270號判決意旨可供參照。是
    以，如未參與實施犯罪構成要件之行為，且係出於幫助之意
    思提供助力，即屬幫助犯，而非共同正犯。本件被告提供其
    所有上開帳戶之存摺、提款卡、提款密碼、身分證影本予上
    揭不詳姓名年籍之人，使上開詐騙集團成員得基於詐欺取財
    之犯意向被害人甲○○、丙○○詐取財物，是被告所為，係
    對於詐騙集團成員遂行詐欺取財犯行資以助力，揆諸上開判
    決意旨，自應成立幫助詐欺取財罪。核被告所為，係犯刑法
    第30條第1 項、修正前刑法第339 條第1 項幫助詐欺取財罪
    ，爰依刑法第30條第2 項規定，按正犯之刑減輕之（本條僅
    作文字修正，不生新舊法比較之問題，最高法院95年度第21
    次刑事庭會議決議參照）。其先後2 次幫助犯行，時間緊接
    ，基本構成要件相同，顯均係基於概括之犯意反覆為之，為
    連續犯，爰依修正前刑法第56條規定，論以一罪並加重其刑
    ，並與前開減輕事由，依刑法第71條第1 項規定先加後減之
    。爰審酌被告將其帳戶提供他人詐欺取財使用，紊亂社會正
    常交易秩序，並使不法之徒藉此輕易詐取財物，檢警難以追
    查緝捕，所造成之危害非輕，行為殊不足取，惟念其除於67
    年間因妨害兵役案件，經法院判處有期徒刑6 月，緩刑2 年
    外，別無前科，有台灣高等法院被告前案紀錄表在卷可稽，
    素行尚可，犯後並坦承犯行，態度亦佳，及被害人所遭受詐
    騙之金額非鉅等一切情狀，量處如主文所示之刑，併諭知易
    科罰金之折算標準，以示懲儆。又本件被告犯罪時間，在96
    年4 月24日以前，合於中華民國96年罪犯減刑條例所定減刑
    條件，應依該條例第2 條第1 項第3 款規定減其宣告刑二分
    之一，並諭知易科罰金之折算標準。
據上論斷，依刑事訴訟法第273 條之1 第1 項、第299 條第1 項
前段，刑法第2 條第1 項前段、第30條第2 項，修正前刑法第56
條、第339 條第1 項、第41條第1 項前段、罰金罰鍰提高標準條
例第1 條前段、廢止前罰金罰鍰提高標準條例第2 條，中華民國
96年罪犯減刑條例第2 條第1 項第3 款、第7 條、第9條 ，判決
如主文。
本案經檢察官丁○○到庭執行職務。
中　　華　　民　　國　　96　　年　　11　　月　　30　　日
                  刑事第十庭  法　官  林揚奇
以上正本證明與原本無異。
如不服本判決應於收受本判決後10日內向本院提出上訴書狀，並
應敘述具體理由，如未敘述上訴理由者，應於上訴期間屆滿後20
日內補提理由書狀於本院（均須按他造當事人之人數附繕本）「
切勿逕送上級法院」。
中　　華　　民　　國　　96　　年　　11　　月　　30　　日
 　　　　　　　　　　　　　　 書記官  于耀文
附錄本案判決論罪科刑法條全文：
刑法第339條第1項
意圖為自己或第3 人不法之所有，以詐術使人將本人或第3 人之
物交付者，處5 年以下有期徒刑、拘役或科或併科1,000 元以下
罰金。
